【裁判字號】    98,訴,18
【裁判日期】    981013
【裁判案由】    損害賠償
【裁判全文】
臺灣基隆地方法院民事判決                98年度訴字第18號
原      告  胡毓琪
被      告  黃鈺婷
訴訟代理人  陳英鳳律師
複  代理人  黃憲男律師
上列當事人間請求損害賠償事件，本院於民國98年9月29日言詞
辯論終結，判決如下：
    主      文
被告應給付原告新臺幣貳拾伍萬元，及自民國九十八年一月十八
日起至清償日止按週年利率百分之五計算之利息。
原告其餘之訴駁回。
訴訟費用新臺幣陸仟伍佰元由被告負擔新臺幣貳仟柒佰零捌元，
餘由原告負擔。
本判決第一項得假執行。但被告如以新臺幣貳拾伍萬元為原告預
供擔保，得免為假執行。
原告其餘假執行之聲請駁回。 
    事實及理由
一、原告主張：
(一)原告於民國91年6 月26日與訴外人錢明瑞結婚 (嗣於97年12
    月3 日離婚)。 被告於96年4 月間明知錢明瑞為原告之夫，
    係有配偶之人，竟仍與之交往，並基於相姦之故意，在南投
    縣清境農場西雅圖璀璨雙層城堡塞歌維雅景觀套房、台北悠
    閣民宿等地，與錢明瑞發生性關係多次，不法侵害原告基於
    配偶關係之身分法益情節重大。退萬步言，縱使被告否認有
    任何通姦行為，惟被告與錢明瑞一起出遊並夜宿清境農場旅
    館及多次在外共宿行為，錢明瑞亦違反配偶因婚姻關係應負
    之誠實義務，被告為共同侵權行為人，應連帶負損害賠償責
    任。為此依侵權行為法律關係，請求被告賠償原告精神慰撫
    金新臺幣（下同）600,000 元，及自起訴狀繕本送達翌日起
    至清償日止之法定遲延利息，並陳明願供擔保請准宣告假執
    行。
(二)對被告抗辯之陳述：
  1.被告雖辯稱其與錢明瑞交往時，不知錢明瑞係有婦之夫，直
    至原告告知後始知悉，之後即未再與錢明瑞有所往來，無構
    成侵權行為之故意云云。惟被告於97年5 月6 日、10日曾在
    電話中向原告坦承其於96年4 月26日原告父親過世時，即已
    知悉錢明瑞為有婦之夫，且被告曾於96年6 月在高雄華王飯
    店內與錢明瑞擁抱並拍攝許多貼滿愛心的親密照片，於同年
    12月26日共宿清境農場，於97年1 、2 月時要求錢明瑞發誓
    不可以帶妻小出國，於97年9 月30日與錢明瑞共宿台北悠閣
    民宿，並處心積慮的謊稱懷孕、墮胎，並向錢明瑞拿6,000
    元現金紅包等事實，均足認被告於知悉錢明瑞係有婦之夫後
    ，仍持續與之交往，是被告此一抗辯顯無足採。
  2.被告又辯稱原告曾以保證書及於臺灣桃園地方法院97年度婚
    字第683 號離婚等民事事件（原告係以被告及錢明瑞為共同
    被告，除對錢明瑞訴請離婚、監護權改定、未成年子女扶養
    費及非財產上損害賠償外，併對錢明瑞與被告以本件通姦、
    相姦行為，請求連帶賠償60萬元，下稱另案民事事件）出具
    民事聲請撤回狀與其達成和解並免除其損害賠償責任云云。
    惟原告僅係與錢明瑞達成和解，非與被告達成和解，蓋原告
    並未於保證書上簽名同意與被告和解，而撤回聲請狀中亦未
    記載「原諒或宥恕被告」、「雙方達成和解、調解」、「原
    告放棄民事損害賠償請求權」之文字，自不能任意解釋為原
    告已免除被告損害賠償責任，被告必須親自在法庭上認錯、
    道歉、賠償，原告才會考慮原諒被告。至於原告於97年10月
    3 日、10月4日在電話中雖曾向被告提及「但是法官一定會
    問：妳會不會原諒黃鈺婷，我會說我會、會、我願意」等語
    ，係指在道德上體諒被告，並非免除被告損害賠償債務，倘
    若被告願意在法庭上當面認錯、道歉、賠償，原告才會考慮
    原諒被告，但嗣後被告並未出庭，亦未拿出負責之態度，因
    此原告在法庭上未向法官陳明願原諒被告。
  3.被告另辯稱原告提出之錄音光碟有被切斷，非完整之對話，
    無證據能力云云。惟原告提出之錄音光碟有切斷聲音，係因
    原告於錄音當日分別撥打數通電話接續錄音所致，此可參照
    電話通聯紀錄即可知悉原告並無刻意剪接情形。
二、被告求為判決：原告之訴駁回，如受不利益判決，願供擔保
    請准宣告免為假執行。其答辯意旨略以：
(一)被告係因遭錢明瑞當面欺騙伊為單身，始與錢明瑞交往，直
    至原告前來找尋才恍然大悟，此後即對錢明瑞避而遠之、不
    再來往，被告雖曾於96年12月26日與錢明瑞出遊，但無逾矩
    事實，之後亦未與錢明瑞共宿台北悠閣民宿，且被告不知錢
    明瑞為有婦之夫，自與侵權行為之要件不符。且原告已縱容
    或宥恕錢明瑞，亦無原告所稱之不法原因，亦與民法侵權行
    為，須以不法侵害為成立要件有間，何況被告並無任何相姦
    行為，何來不法侵害。退而言之，原告不知何意，竟一再要
    求被告與錢明瑞復合，繼而提起本件訴訟，亦有權利濫用情
    事，或依民法第217 條規定，顯與有過失。
(二)原告前曾在另案民事事件，請求被告與錢明瑞連帶給付60萬
    元，該60萬元已因錢明瑞同意離婚登記為免除清償給付之要
    件，即以離婚登記代替清償給付，依民法第274 條之規定，
    被告亦同免責。又縱無上述情事，依民法第276 條規定，就
    錢明瑞依連帶債務應分擔之部分，已因原告之免除，而不得
    就該部分再向被告請求。
(三)另原告前曾在另案民事事件，請求被告應與錢明瑞連帶給付
    賠償，嗣因原告之原諒而主動撤回訴訟，原告並於民事聲請
    撤回狀上載明「茲以坦承錯誤雙方盡釋前嫌，為免訟累特此
    具狀，請求撤回起訴」等語，且被告依原告要求書立之保證
    書上亦寫明「並達成調解既往不究以往的事」，即為免除被
    告應負擔之債務之意思表示，復參諸兩造電話對話錄音譯文
    ，原告於97年10月3 日12：33稱；「…律師跟我講：『我能
    不能原諒妳』，我說：『我會原諒妳』，那就是用這種方法
    ，他叫我跟發傳票的那個人講，不要先發妳出來調解…」、
    04：50原告又稱：「但是法官一定會問：『妳會不會原諒黃
    鈺婷』，我說『我會、會、我願意』，因為我今天只要離婚
    而已」，97年10月4日01：36：32原告稱：「但我主要是要
    離婚而已，…至於妳的部分判賠的部分我才不管呢…基本上
    我不要判賠，我只要離婚而且…」等語，益證原告確有免除
    被告應負擔之債務之意思表示。再者，依兩造間之電話對話
    內容，原告於收到被告出具之上開保證書後，仍然要求被告
    再與錢明瑞來往，續行前緣，忽又對被告提起本件民事訴訟
    ，亦有民法第148條之權利濫用。
(四)原告提呈之錄音光碟，均有剪接或遭切斷，且譯文未全文翻
    譯，僅為片段節取，不得採為證據。況從該錄音光碟中，亦
    可得知被告於96年5 、6 月間因懷疑錢明瑞與其他女子交往
    ，故隻身前往加拿大，直至96年12月20日因錢明瑞告知已確
    定與原告分開，始決定返回臺灣；於97年初被告知悉錢明瑞
    有婚姻存在後，即一再拒絕與錢明瑞聯繫；於97年2、3月原
    告為使與錢明瑞離婚，屢屢騷擾被告，並慫恿被告與錢明瑞
    繼續交往，均可證明被告確屬無辜受害者。至原告所提之照
    片，係因錢明瑞表示如不能為男女之情，則以朋友之情交往
    ，故未拒絕合照，而該照片係因用手機自拍才會距離較為靠
    近，愛心繪圖則係事後電腦繪圖製作，乃被告赴加拿大前之
    紀念，均屬正常舉止，況此係原告撤回起訴前之事實，不可
    歸責被告。從而，原告請求給付600,000元之非財產上損害
    賠償，顯屬過高而不應准許。
三、原告於91年6 月26日與訴外人錢明瑞結婚，嗣於97年12月3
    日離婚，此為兩造所不爭執，並有戶籍謄本、桃園縣桃園市
    戶政事務所98年2 月12日桃市戶字第0980001330號、高雄市
    左營區戶政事務所98年2 月16日高市左戶字第0980000997號
    函附之原告與錢明瑞離婚登記資料各1 份等件在卷可稽，應
    堪信為真實。
四、原告主張被告於96年4 月間起明知錢明瑞係原告之配偶，竟
    仍與之交往，並基於相姦之故意，在南投縣清境農場西雅圖
    璀璨雙層城堡塞歌維雅景觀套房、台北悠閣民宿等地，與錢
    明瑞發生性關係多次等情，被告對於其曾與錢明瑞交往，並
    共同夜宿南投縣清境農場西雅圖璀璨雙層城堡塞歌維雅景觀
    套房並不爭執，惟否認其與錢明瑞交往期間明知錢明瑞係有
    配偶之人，亦否認曾與錢明瑞發生性行為，並辯稱原告嗣已
    與被告達成和解並免除被告侵權行為損害賠償債務，縱未免
    除被告上開債務，亦因共同侵權行為人之另一人即錢明瑞已
    清償原告上開債務，或原告免除錢明瑞應分擔部分之債務，
    依民法第274 條或第276 條之規定，原告亦同免責任，或就
    錢明瑞應分擔之部分，不得再向被告求償等語。則本件之爭
    點為：（一）被告對原告應否負侵權行為損害賠償責任？（
    二）被告所負之損害賠償債務是否因原告已與被告和解或已
    因錢明瑞清償而免除？（三）如被告所負之損害賠償債尚未
    消滅，原告對被告請求之精神上損害賠償數額應為若干？應
    否扣除原告已免除錢明瑞應分擔之部分？茲分述如下：
(一)被告對原告應負侵權行為損害賠償責任─
  1.被告雖否認其與錢明瑞交往期間，明知錢明瑞為有配偶之人
    ，亦否認其與錢明瑞曾發生性行為，然原告所舉之證人錢明
    瑞於本院審理時結證稱：一開始剛認識第一次出遊時，被告
    要我拿身分證給她看，但我藉故推託，依被告的聰明或許知
    道已經我是有配偶之人。嗣於96年3 月，我確定被告知道我
    是有配偶之人，因為被告有委託她的家人好像是堂姐到我的
    公司查我身家情形。我之所以知道，是被告向我告知她有請
    人去查，於是我就向被告承認我是有配偶之人，被告當時有
    哭，但我們還是繼續交往。96年7 月被告出國時，被告就是
    跟我說因為我有婚姻關係，所以她想出國遊學。而且被告知
    道我有婚姻狀況後，特別去申請一隻亞太電信0000000000號
    的手機給我使用，直到今年1 月被告知道原告對其提起損害
    賠償訴訟後，被告馬上去辦理停用。我最早與被告發生性行
    為係於95年7 月間，最後一次約係於97年9 月或10月間，期
    間發生過大概2 、30次以上性行為，地點包括清境農場或是
    就近找汽車旅館，於96年3 月後，還有發生性關係等語，核
    證人錢明瑞因與被告發生婚外情，因而與原告間發生嫌隙，
    感情不佳，並因而協議離婚，且其中離婚條件，原告與錢明
    瑞所生之未成年子女均歸由原告監護，錢明瑞並按月給付2
    萬元與原告，至未成年子女成年為止，有離婚協議書1 紙在
    卷可稽，離婚條件對錢明瑞而言並非有利，衡諸常情錢明瑞
    對於原告應該難免仍有所怨懟，實難期待錢明瑞對原告會有
    任何善意的表示，反而錢明瑞對於被告應有較多情感上與道
    德上之虧欠，因此錢明瑞實無可能為使原告能向被告求償數
    十萬元之損害賠償金額而甘冒偽證罪之重典，任意設詞虛偽
    陳述誣陷被告之理，復參以證人錢明瑞證述被告一開始即要
    對其索閱身分證，嗣後經由被告之親人向其公司查證其身家
    情形，及至錢明瑞向被告親口證實其係有配偶之人後，被告
    即向亞太電信公司申請一行動電話門號，專供被告與錢明瑞
    間通聯之用，以規避原告有所查覺，證人錢明瑞所述其與被
    告交往之過程符合女性多疑、敏感之男女交往之經驗法則及
    論理法則，且錢明瑞上開證述內容，涉及諸多男女朋友交往
    間之私密行為，倘非親身經歷而確有其事，豈能憑空杜撰出
    被告一開始即向錢明瑞索閱身分證未果，嗣乃經由親人查證
    其身家及或因已深陷其間難以自拔而提供專線互相聯絡以避
    免原告查覺前後脈胳一貫之細膩情節，況且被告有無於上開
    時間向亞太電信公司申請及停用上開行動電話門號，只要稍
    向亞太電話公司查詢即明其真偽，衡情證人錢明瑞就此更無
    虛構之可能，再者，錢明瑞千方百計擺脫原告之束縛而與被
    告共宿清境農場，花費時間、金錢，刻意營造兩人浪漫世界
    ，再觀諸由原告提出之清境農場西雅圖璀璨雙層城堡塞歌維
    雅景觀套房外之錄影設備所翻拍之照片 (即原證一)， 錢明
    瑞與被告兩人動作親暱，被告在車外之公共場所，不避諱旁
    人之眼光，已迫不急待地主動向錢明瑞獻吻，況乎在隱密之
    房間內，一對年青之男女共宿過夜，並未發生性行為，實大
    違常情，是證人錢明瑞所述，應堪採信，被告上開辯解，顯
    違常情，難以採信。原告主張被告於96年4 月間起明知錢明
    瑞係原告之配偶，竟仍與之交往，並基於相姦之故意，在南
    投縣清境農場西雅圖璀璨雙層城堡塞歌維雅景觀套房、台北
    悠閣民宿等地，與錢明瑞發生性關係多次等情，自堪信實。
  2.按因故意或過失，不法侵害他人之權利者，負損害賠償責任
    。故意以背於善良風俗之方法，加損害於他人者亦同；數人
    共同不法侵害他人之權利者，連帶負損害賠償責任；不法侵
    害他人基於父、母、子、女或配偶關係之身分法益而情節重
    大者，被害人雖非財產上之損害，亦得請求賠償相當之金額
    ，民法第184 條第1 項、第185 條第1 項前段、第195 條第
    3 項準用同條第1 項分別定明文規定。次按民法親屬編施行
    前之所謂夫權，已為現行法所不採，故與有夫之婦通姦者，
    除應負刑事責任外，固無所謂侵害他人之夫權。惟社會一般
    觀念，如明知為有夫之婦而與之通姦，不得謂非有以違背善
    良風俗之方法，加害於他人之故意，苟其夫確因此受有財產
    上或非財產上之損害，依民法第184 條第1 項後段，自仍得
    請求賠償。通姦之足以破壞夫妻間之共同生活而非法之所許
    ，此從公序良俗之觀點可得斷言，不問所侵害係何權利，對
    於配偶之他方應構成共同侵權行為，有最高法院41年台上字
    第278 號判例、55年台上字第2053號判例可資參照。又民法
    第195 條第1 項：「不法侵害他人之身體、健康、名譽、自
    由、信用、隱私、貞操，或不法侵害其他人格法益而情節重
    大者，被害人雖非財產上之損害，亦得請求賠償相當之金額
    」之規定，「於不法侵害他人基於父、母、子、女或配偶關
    係之身分法益而情節重大者，準用之」，同法條第3 項定有
    明文。本件被告與原告之夫錢明瑞相姦，顯係不法侵害原告
    基於配偶關係之身分法益而情節重大，揆諸上開法條規定，
    原告自得本於侵權行為之法律關係，請求被告賠償相當金額
    之非財產上損害即精神慰撫金。
(二)被告所負之侵權行為損害賠償債務並未免除─
  1.按和解之範圍，應以當事人相互間欲求解決之爭點為限，至
    於其他爭點，或尚未發生爭執之法律關係，雖與和解事件有
    關，如當事人並無欲求一併解決之意思，要不能因其權利人
    未表示保留其權利，而認該權利已因和解讓步，視為拋棄而
    消滅，最高法院57年臺上字第2180號判例可資參照。次按訴
    經撤回者，視同未起訴。但反訴不因本訴撤回而失效力。於
    本案經終局判決後將訴撤回者，不得復提起同一之訴，民事
    訴訟法第263 條定有明文。次按債權人向債務人表示免除其
    債務之意思者，債之關係消滅，民法第343 條定有明文，故
    免除債務須債權人向債務表示免除其債務之意思，債之關係
    消滅。
  2.被告抗辯原告曾因與被告和解而免除對被告之侵權行為損害
    賠償債務云云，並提出保證書及撤回起訴狀各1 份為證，然
    此為原告所否認。被告所提出並為原告不爭之保證書固記載
    ：「甲方胡毓琪女士於97年9 月11日撤回乙方黃鈺婷起訴，
    並達成調解既往不究以往的事。而本人黃鈺婷，如在97年9
    月12日後，在錢明瑞與胡毓琪擁有婚約的情況下，絕對不會
    跟錢明瑞做任何聯繫並保留彼此物品，一旦發現馬上賠償新
    台幣30萬元整、並告知父母請父母簽章。在此也向胡毓琪女
    士道歉，讓胡女士感到不開心的地方，我深感抱歉。」等語
    ，惟觀諸其上僅見被告之簽名，而未見原告在其上簽名，或
    有任何原告同意保證書所載內容之意思表示。雖被告抗辯上
    開保證書之內容係被告依據原告之意思撰寫後寄送原告，此
    亦為原告所自承，惟和解契約雖非要式契約，然和解契約書
    在磋商階段，先由當事人間之一方依另一方之意思草擬，再
    交由另一方簽名藉以確定和解之意思表示合致，此乃事所常
    見，因此重點在於兩造是否均已就和解契約之內容達成合致
    ，至於和解契約書係依何人意思擬定、由何人書寫，則在所
    不問。本件原告既主張未於上開保證書上簽名，顯然原告嗣
    已不同意磋商階段所擬之和解條件，難認原告已與被告就該
    保證書之內容達成意思表示合致，況且依該保證書所附之信
    函，被告已寫明：「此保證書我已經簽名了，我絕對會按照
    上面事項去做給你交代，如有違反會立即賠償你30萬元，也
    麻煩妳簽完再寄給我，此保證書就會開始生效。」等語，益
    徵該保證書係於原告簽名同意後始生意思表示合致之效力，
    此外被告復未能舉證證明原告確已同意保證書所載內容之意
    思表示，被告抗辯兩造已達成和解而免除被告損害賠償債務
    云云，即無可採。
  3.被告雖又以原告曾於另案民事事件繫屬時，於97年9 月10日
    出具聲請撤回狀撤回對被告及錢明瑞2 人之起訴，而認原告
    已有免除被告侵權行為損害賠償債務之意思云云，然此亦為
    原告所否認，觀諸原告於另案民事事件所提出之民事聲請撤
    回狀固載明：「查聲請人即原告胡毓琪曾因家庭失和，於97
    年7 月2 日具狀起訴錢明瑞及黃鈺婷，茲以坦承錯誤雙方盡
    釋前嫌，為免訟累，特此具狀請求撤回起訴。」等語，然原
    告於另案民事事件終局判決前撤回起訴，依民事訴訟法第
    263 條第2 項之反面解釋，原告自得重新再為起訴，此乃原
    告訴訟上權利之正當行使，原告於聲請撤回狀僅稱「坦承錯
    誤雙方盡釋前嫌」，並無已與被告、錢明瑞和解、調解或免
    除債務之明確記載，故原告所提出之撤回起訴狀之上開用語
    ，乃屬一般原告在撤回起訴時之例稿式、制式用語，至多僅
    可認知原告於撤回之時暫不欲追訴，尚難遽此推斷原告有與
    被告達成和解或免除被告損害賠償債務之真意，是被告此部
    分之辯解，亦不可採。
  4.被告又以原告於另案民事事件係向被告及錢明瑞連帶求償60
    萬元，因該60萬元已因共同侵權行為人錢明瑞同意以離婚登
    記為免除清償給付之要件，自應解為錢明瑞對原告所請求之
    損害賠償債務已為給付，即以離婚登記代替清償給付，依民
    法第274 條規定，被告應同免責任云云，然此亦為原告所否
    認，且本院觀諸卷附兩造不爭之離婚協議書，其上僅有協議
    離婚，及就離婚後未成年子女監護權、扶養費有所約定，並
    未及於侵權行為損害賠償債務，且證人錢明瑞於本院審理時
    證稱：「（問：原告之前在臺灣桃園地方法院告過你，請求
    離婚，何時撤回？撤回原因？你有無答應原告什麼條件？）
    97年9 月左右，為了顧及被告年紀輕，不懂事，以及我跟原
    告之間還有重修舊好，還有小孩子的因素，我一再向原告求
    情，請求她原諒，但之後，我與被告還是有繼續在一起，所
    以我的前妻（指原告）才會有這些動作」等語，顯然原告僅
    係免除錢明瑞應分擔部分之債務，而非錢明瑞清償或被告所
    謂以離婚登記代替全部損害賠償債務，故被告此部分所辯，
    亦難採信。
  5.被告又以原告曾以簡訊，及在電話中表願意原諒被告，而認
    原告確有免除被告損害賠償債務之意思，縱無免除之意思，
    亦同意被告繼續與錢明瑞來往，復提起本訴，應屬權利濫用
    云云，此亦為原告所否認。觀諸被告所提出原告傳送與被告
    之簡訊內容：「老公要給你為何不要，我已厭倦他的作法，
    昨天上出去前還跟我上床，之後又去找妳，太誇張」、「他
    願意簽字了，禮拜一，妳可以放心了，別再說你要離開他了
    」、「出去也不是換電話戶名名字還妳的，真不知在想什」
    等語 (即被告附件二)， 依該簡訊內容文義，實無從認定原
    告有免除被告損害賠償債務之意思，復參諸兩造間之電話錄
    音譯文，原告於97年10月3 日、10月4 日在電話中雖曾向被
    告提及「但是法官一定會問：妳會不會原諒黃鈺婷，我會說
    我會、會、我願意」等語，然原告僅泛稱原諒，可能是道德
    上的原諒，而非精確之法律用語，亦難認定原告有免除被告
    損害賠償債務之意思，況查原告之所以一再地打電話與被告
    ，無非係基於蒐證之目的，此從原告多次電話內容均在試探
    被告有無與錢明瑞發生性關係、性行為之內容，及是否知悉
    錢明瑞為有配偶之人即明，因此當然原告要先設法取得被告
    之好感藉以取得被告之信任，嗣後方能由被告之口中說出原
    告所需之資訊，以供訴訟舉證之用，然被告或許對於原告仍
    有戒心，因此對於原告所詢在與錢明瑞前往清境農場共宿之
    前即原告之父去世時是否已知錢明瑞為有配偶之人，被告並
    未為肯定之是或否定之不是等回答，僅一再地籠統稱係在清
    境農場之後始知悉，因此兩造間之對話內容充滿爾虞我詐、
    設計套話，此應均為兩造所明知，衡情兩造間均不可能認為
    對方所言確為真實，因此無論簡訊、對話內容其證據力均屬
    簿弱，此之所以本院於認定被告是否成立侵權行為責任時，
    不以被告於電話中之陳述，作為不利被告之認定；同理，簡
    訊內容應係原告在此情境下所傳送，或係不滿被告介入其婚
    姻之反話，以被告之教育程度及社會智識根本不可能將原告
    傳送之簡訊內容及對話內容當真，此外被告復未能舉證證明
    原告確已向被告表示免除債務之意思，是被告所辯原告已以
    簡訊、通話方式免除被告損害賠償債務，及原告既已同意被
    告繼續與錢明瑞來往，嗣又提起本件訴訟，係屬權利濫用云
    云，亦無可採。
(三)侵權行為損害賠償數額為50萬元，扣除錢明瑞應分擔部分後
    ，為25萬元─
  1.被告於96年3 月間知悉錢明瑞與原告婚姻關係存續中，為有
    配偶之人，仍未依社會常情加以避嫌，而與錢明瑞持續交往
    ，並發生多次性行為，已共同侵害原告身為配偶可獲得夫妻
    間之生活圓滿、幸福之權利，其侵害原告之身分法益，衡其
    情節應屬重大，因此原告主張其精神因此受有相當之痛苦，
    從而，原告自得依民法第184 條第1 項、第195 條第3 項準
    用第1 項之侵權行為規定，請求被告負非財產上之損害賠償
    責任，已如前述。本院審酌原告之年齡、身心所受折磨及兩
    造、錢明瑞之身分、地位、經濟能力（有稅務電子閘門資料
    查詢表可稽）、原告與錢明瑞結婚已6 年、被告與錢明瑞交
    往時間及交往程度之情節，對原告婚姻生活之圓滿、安全及
    幸福所造成破壞之程度，導致原告所受精神之痛苦等一切情
    狀，認原告本件請求之非財產上損害賠償應以500,000 元為
    相當。
  2.又債權人向連帶債務人中之一人免除債務而無消滅全部債務
    之意思表示者，除該債務人應分擔之部分外，他債務人仍不
    免其責任，民法第276 條第1 項定有明文。經查原告所生上
    開精神上損害之共同原因，尚有訴外人錢明瑞之行為，此為
    兩造所不爭執，原告因已與錢明瑞離婚，就此已不再追究，
    亦為原告所不爭。被告及錢明瑞間之通姦、相姦行為共同，
    應負連帶賠償責任，而其責任比例即原因力之強弱以各2 分
    之1 為適當。又原告免除錢明瑞之責任，並無消滅全部債務
    之意思表示，則被告仍不免其責任。然就應分擔部分責任，
    原告既免除錢明瑞之責任，被告自毋庸再就此部分負連帶責
    任。故原告就得請求之賠償數額應扣除25萬元，而就其餘額
    （即25萬元）請求被告給付之。
五、綜上所述，原告基於侵權行為法則，請求被告給付250,000
    元及自98年1 月18日起至清償日止，按週年利率百分之5 計
    算之利息，為有理由，應予准許；逾此之請求，則無理由，
    應予駁回。
六、兩造陳明願供擔保，聲請宣告假執行或免為假執行，經核原
    告勝訴部分，因本件判決所命給付之金額未逾50萬元，依民
    事訴訟法第389 條第1 項第5 款規定，本院應依職權宣告假
    執行，原告此部分假執行之聲請，僅係促使法院職權發動，
    毋庸另予准駁之表示。被告所為免假執行之聲請則合於法律
    規定，爰酌定相當之擔保金額宣告之。至原告其餘假執行部
    分之聲請，因該部分之訴經駁回而失所依據，應予駁回。
七、本案事證已臻明確，兩造其餘主張陳述及所提之證據，經審
    酌後認為均難作為本院形成心證之基礎，爰不一一論駁，附
    此敘明。
八、據上論結，本件原告之訴為一部有理由，一部無理由，依民
    事訴訟法第79條、第87條第1 項、第389 條第1 項第5 款、
    第392 條，判決如主文。
中    華    民    國    98    年    10    月    13    日
                  民事庭法  官  徐世禎
以上正本係照原本作成。
對於本件判決如有不服，應於收受送達後20日內向本院提出上訴
書狀，敘述上訴之理由，上訴於臺灣高等法院，並按他造當事人
之人數附具繕本。
中    華    民    國    98    年    10    月    13    日
                        書記官  周素秋

司法院資訊處製作；財團法人民間司法改革基金會備份。
